最高法院刑事裁定　　　　　　　　　 110年度台抗字第1563號
抗　告　人　劉濬豪




上列抗告人因違反槍砲彈藥刀械管制條例等罪案件，不服臺灣高
等法院臺南分院中華民國110年7月26日駁回其聲請再審之更審裁
定（110年度聲再更一字第2號），提起抗告，本院裁定如下：
    主  文
抗告駁回。
    理  由
本件抗告人劉濬豪因違反槍砲彈藥刀械管制條例等罪案件，經
  原審法院108 年度上訴字第1521號判決判處罪刑確定（下稱原
  確定判決；抗告人提起第三審上訴，經本院109 年度台上字第
  4730號判決以其上訴不合法律上程序予以駁回），抗告人聲請
  再審；原裁定意旨略以：㈠抗告人聲請再審意旨略稱：其係遭
  警方毆打，始坦承持有本案槍彈，所為之自白不具任意性。另
  依楊東昆之證詞，亦可徵綽號「麥克」之人有在警局指導其如
  何應答。又抗告人在另案所供之毒品來源及自白，同樣是虛應
  、敷衍了事。惟上情俱未經原確定判決審酌。再者，原確定判
  決所採之彭嘉昱證言，有前後反覆之瑕疵，證明力不高。且原
  審就勘驗搜索錄影帶之解讀，亦有誤解。此外，警方是搜到槍
  枝後才開始錄影，查扣槍枝時，又用手碰觸，導致槍枝無法驗
  DNA ，在在顯示警方之違誤，原確定判決卻認為警方僅係疏忽
  。爰依刑事訴訟法第420條第1項第6 款規定聲請再審，並聲請
  調取雲林縣斗六市洪揚醫院（下稱洪揚醫院）驗傷單暨本案偵
  訊光碟，以及將系爭槍枝再送中央警察大學鑑定。另於洪揚醫
  院函覆後，再聲請向衛生福利部中央健康保險署（下稱健保署
  ）調取其就醫紀錄云云。㈡惟查：⒈原確定判決已說明經勘驗
  抗告人警詢光碟，未見警員有不正詢問情事，復參以抗告人警
  詢所言倘非出於任意性，何以能就警方詢問之扣案毒品行使緘
  默權，且於警方詢問：「以上所述有無其他意見補述？以上所
  說是否均屬實？」時，覆以：「有，到法院再說，以上所說不
  一定完全屬實。不實在。」並拒絕在筆錄上簽名或捺印。足徵
  其警詢之自白具任意性等旨。又抗告人雖主張於遭警毆打後，
  有於民國107年3月30日至4月1日間至洪揚醫院驗傷云云，然經
  向洪揚醫院查詢，該院函覆以上開期間，並無抗告人之就診紀
  錄等情；另經勘驗本案偵訊光碟，亦無抗告人所稱檢察官於偵
  訊時，訊問抗告人是否遭刑求之情節。是核無抗告人所主張遭
  刑求之新事實或新證據。⒉抗告人並未說明原槍枝鑑定報告有
  何不可採之處，亦未提出可推翻原鑑定報告之相關證據，自無
  再次鑑定之必要。縱抗告人於警詢後有至醫療機構就醫，亦無
  從認定其有遭刑求。況抗告人亦稱其係因遭「麥克」恐嚇，始
  坦承持有本案槍彈云云，益徵其並非因警方刑求而自白。據此
  ，其上開聲請調查之證據均無必要。⒊其餘聲請意旨，均係就
  原確定判決採證認事職權之適法行使，以及已明確論斷說明之
  事項，暨其他不影響於判決結果之枝節性問題，徒憑己見加以
  爭執，與法定聲請再審原因並不相合。因認抗告人聲請再審無
  理由，予以駁回等語。經核於法尚無不合。
抗告意旨略以：抗告人對原審勘驗本案偵訊光碟之勘驗結果，
  於庭訊時是表示「有意見」，但原審筆錄卻記載「無意見」，
  抗告人因而拒簽筆錄，惟原審卻未予置理，逕為裁定。另既然
  無法證明槍枝為其所有，依無罪推定原則，自應為其有利之認
  定。再者，其是記錯去洪揚醫院驗傷之日期，原審自應向健保
  署函調就醫紀錄以為查明云云。
按因發現新事實或新證據，單獨或與先前之證據綜合判斷，足
  認受有罪判決之人應受無罪、免訴、免刑或輕於原判決所認罪
  名之判決者，為受判決人之利益，得聲請再審，刑事訴訟法第
  420條第1項第6 款定有明文。是須該新事實或新證據，經單獨
  或與其他證據綜合判斷，足以對原確定判決認定之事實產生合
  理懷疑，且受有罪判決之人有應受更有利判決之蓋然性者，方
  能依該條款准許再審。又所謂新證據、新事實，是指未經原確
  定判決實質審酌之證據或事實而言。再者，刑事訴訟法第 429
  條之3第1項規定：「聲請再審得同時釋明其事由聲請調查證據
  ，法院認有必要者，應為調查。」乃係鑑於無論以何種事由聲
  請再審，皆需證據證明確有聲請人主張之再審事由，如該證據
  無法院協助，一般私人甚難取得相關證據以聲請再審，為填補
  聲請人於證據取得能力上之不足而設。從而，法院依該項規定
  應為調查者，乃指依該證據之內容形式上觀察，無顯然之瑕疵
  ，可以認為符合所聲請再審之事由，惟若無法院協助，一般私
  人甚難取得者而言。此與於刑事審判程序，當事人為促使法院
  發現真實，得就任何與待證事實有關之事項，聲請調查證據，
  且法院除有同法第163條之2第2 項各款所示情形外，皆應予調
  查之境況，截然不同。
經查：抗告意旨並未針對原裁定駁回其聲請之論述，如何違法
  或不當，為具體指摘，並置原裁定已明白論敘之事項於不顧；
  且查抗告人聲請意旨所指之楊東昆所為抗告人製作警詢筆錄時
  ，「麥克」有到警局之供述，業據原確定判決審酌，自非刑事
  訴訟法上開條款所稱之新事實或新證據。其次，抗告人於 107
  年3月29日20時30分為警逮捕，並自翌日（30日）凌晨4時37分
  至6 時40分製作警詢筆錄；而同日移送檢察官訊問，抗告人於
  訊問之過程，反應自然，應對自如，未見有何壓力，且僅告知
  日後需開刀治療心室之疾病，並未陳稱有遭警方毆打；該次庭
  訊於同日16時50分許結束等情，有原審勘驗該日偵訊光碟之勘
  驗筆錄在卷可徵。準此，抗告人於107年3月30日檢察官偵訊時
  並無異狀。是縱令其嗣有至洪揚醫院就診，惟該院既無其於同
  年3月30日至4月1日間就診之紀錄，則其於107年4月2日之後就
  診即使有傷勢，然經與原確定判決憑以認定其警詢自白具任意
  性之證據綜合判斷，亦無足以對原確定判決此部分之認定產生
  合理懷疑。從而，原審未依其聲請向健保署調取就醫紀錄，核
  無違法可指。至原審訊問筆錄縱有抗告意旨所指之誤載情事，
  亦於裁定本旨及結果不生影響，自難構成撤銷之理由。綜上，
  應認本件抗告為無理由，應予駁回。
據上論結，應依刑事訴訟法第412條，裁定如主文。
中    華    民    國   110    年    10    月    7     日
                  刑事第三庭審判長法  官  徐  昌  錦  
                                  法  官  林  恆  吉  
                                  法  官  林  海  祥  
                                  法  官  侯  廷  昌  
                                  法  官  江  翠  萍  
本件正本證明與原本無異
                                  書記官
中    華    民    國   110    年    10    月    13    日